臺灣臺中地方法院刑事判決　　　　100年度易字第3305號
公　訴　人　臺灣臺中地方法院檢察署檢察官
被　　　告　古堂來
　　　　　　黃金城
上列被告等因妨害自由等案件，經檢察官提起公訴（一００年度
偵字第一三八一八號），本院判決如下：
    主    文
古堂來以加害生命、身體之事，恐嚇他人致生危害於安全，累犯
，處拘役伍拾日，如易科罰金，以新臺幣壹仟元折算壹日。
黃金城以強暴妨害人行使權利，處拘役貳拾日，如易科罰金，以
新臺幣壹仟元折算壹日。
    犯罪事實
一、古堂來前因詐欺案件，分別經臺灣臺北地方法院、臺灣嘉義
    地方法院以九十六年度簡字第一九０三號判決、九十六年度
    嘉簡字第一六０五號判決，各判處有期徒刑二月、二月又十
    五日確定，嗣合併定應執行刑為有期徒刑四月確定，於民國
    九十七年十二月十六日縮刑期滿執行完畢。詎仍不知悔改，
    於一００年二月二十七日十二時三十分許，因與黃金城及其
    他姓名年籍不詳之成年人聚集圍觀、佔用臺中市○區○○路
    一五九巷巷道把玩撲克牌，影響當地居民之進出及居住安寧
    ，附近住戶張宏州遂在上開一五九巷口處以照相機蒐證古堂
    來、黃金城等人之佔用行為，黃金城見張宏州不法侵害其肖
    像權，其僅轉身離去或以手撥開照相機阻止張宏州拍攝即已
    足，殊無必要抓住張宏州手臂，然黃金城為防衛自己之權利
    ，竟單獨基於強制之犯意，口稱：「不給他走」等語，並持
    續抓住張宏州手臂約數十秒至二分鐘之久，且將張宏州從路
    口拉入巷道，已逾越必要之程度而防衛過當，以此強暴方式
    妨害張宏州離去之權利；在旁之古堂來則獨自基於公然侮辱
    、恐嚇之犯意，以「幹你老母」、「幹你娘老雞巴、幹你娘
    老雞巴、罵你又怎樣」等穢語大聲辱罵，復以言詞恫嚇稱：
    「蓋起來，打給他死」等語，以此加害生命、身體之事，致
    使張宏州心生畏懼，而危害於安全。
二、案經張宏州訴請臺中市政府警察局第一分局移送臺灣臺中地
    方法院檢察署檢察官偵查起訴。
    理    由
壹、程序方面：
一、按法院認為應科拘役、罰金或應諭知免刑或無罪之案件，被
    告經合法傳喚無正當理由不到庭者，得不待其陳述逕行判決
    ，刑事訴訟法第三百零六條定有明文。查本案被告古堂來經
    合法傳喚後，無正當理由未於一００年十二月八日審判程序
    到庭，有本院審理傳票之送達證書附卷可稽，且本院認屬應
    判拘役之案件，依前開規定，爰不待被告古堂來之陳述，由
    檢察官一造辯論而為判決，合先敘明。
二、證據能力部分：
    按被告以外之人於審判外之陳述雖不符刑事訴訟法第一百五
    十九條之一至之四等四條規定，而經當事人於審判程序同意
    作為證據，法院審酌該言詞陳述或書面陳述作成時之情況，
    認為適當者，亦得為證據；當事人、代理人或辯護人於法院
    調查證據時，知有刑事訴訟法第一百五十九條第一項不得為
    證據之情形，而未於言詞辯論終結前聲明異議者，視為有前
    項之同意，刑事訴訟法第一百五十九條之五定有明文。立法
    意旨在於傳聞證據未經當事人之反對詰問予以核實，原則上
    先予排除，惟若當事人於審判程序中表明同意該等傳聞證據
    可作為證據；或於言詞辯論終結前未聲明異議，基於尊重當
    事人對傳聞證據之處分權，及證據資料愈豐富，愈有助於真
    實發見之理念，且強化言詞辯論主義，使訴訟程序得以順暢
    進行，上開傳聞證據亦皆具有證據能力。本案下列引用之供
    述及非供述證據，於本案辯論終結前，經本院依法踐行調查
    證據程序，公訴人及被告黃金城皆不爭執各該證據之證據能
    力，且各該證據又查無不法取供之情形，本院審酌各該證據
    作成時之情況，認適合作為本案之證據，依刑事訴訟法第一
    百五十九條之五第二項規定，自有證據能力。
貳、實體方面：
一、認定犯罪事實所憑之證據及理由：
    訊據被告黃金城固坦承有抓住張宏州手臂，以制止張宏州拍
    照等情不諱，惟矢口否認有何強制犯行，辯稱：其抓住張宏
    州的手是為了保護肖像權、隱私權而正當防衛，且其沒有說
    「不給你走」這句話，只有說等警察來處理云云；另被告古
    堂來於警詢時亦矢口否認有何恐嚇、公然侮辱行為，抗辯稱
    ：張宏州向伊等拍照，黃金城說你怎麼亂拍照，侵犯隱私權
    ，就跟張宏州拉扯，伊在旁邊看，看不過去有說了幾句，伊
    當日有喝酒，只記得說你很惡質云云。然查：
(一)被告黃金城前揭強制犯行，暨被告古堂來上開公然侮辱、恐
    嚇行為，業據證人即被害人張宏州於警詢時指述綦詳，且證
    人張宏州亦於偵查時具結證陳：「（提示古堂來照片，這個
    人是罵你三字經的人嗎？）對。」、「（他罵你《抓起來帕
    乎死、幹你老母、幹你娘雞八、罵你是安抓》嗎？）對。」
    、「（提示黃金城照片，這個是用手去推擠阻擋你嗎？）他
    拉著我不讓我走。我叫他放開，他說他不要放」、「（古堂
    來是罵你、恐嚇你？）對。他一直罵我，說要打死我」、「
    （另外這個黃金城是他拉你？）對。他一直拉我的手臂不讓
    我走」等語明確（見臺灣臺中地方法院檢察署一００年度偵
    字第一三八一八號卷第二二頁），復於本院審理時到庭具結
    證稱：當時有些人佔用巷道，有四個人在打牌，旁邊兩、三
    個人在看，那個地方是車輛可以出入的巷道，他們常常在那
    個地方影響路權，製造垃圾，常常警察趕了之後他們又來，
    所以我才想說拍照留下證據給警察看，他們確實在那邊打牌
    聚賭，我拿照相機拍照，大約一公尺，後來他們就覺得不高
    興，我要離開了，他們三個人就來堵我，這三個人就是我在
    警詢提供的那三張照片，黃金城拉住我右手，不讓我走，黃
    金城說「艋岬艋岬」，他拉住我大約兩分鐘，他把我從路口
    拉入巷道，當時我只有錄影，沒有辦法拍照。黃金城拉住我
    的時候，我有要求他放手，黃金城說不要，不要放你走，黃
    金城說我影響到他的肖像權，黃金城繼續把我拉向他們聚賭
    的地方。我沒有辦法打電話，我請路人打電話給警察時，黃
    金城才放手。當時古堂來他罵我及恐嚇我，他罵我的內容是
    三字經，恐嚇是說要用布袋蓋住我，要來修理我。古堂來罵
    我及恐嚇的內容就是如偵卷勘驗筆錄所載。當時我已經走到
    馬路了，距離他們應該有五公尺，被告他們就跑過來堵我，
    一個拉我，一個推我，拉的是黃金城，推的人已經跑掉了，
    就是我提供照片裡面頭髮白色的那位等語甚詳（見本院卷第
    四一至四二頁），且互核相符。再者，觀諸臺灣臺中地方法
    院檢察署勘驗證人張宏州提出之錄音錄影光碟結果，內容確
    實為：張宏州說「不要拉我」，黃金城說「不給你走」，古
    堂來指著張宏州說「蓋起來，打給他死」、「幹你老母」、
    「幹你娘老雞巴、幹你娘老雞巴、罵你又怎樣」等畫面，均
    與證人張宏州證述情節吻合。此外，並有被告黃金城、古堂
    來及其他姓名年籍不詳成年人圍觀、佔用臺中市○區○○路
    一五九巷巷道把玩撲克牌之照片二幀在卷足憑，益徵證人張
    宏州所證並非虛構誣陷之詞，而可採信，顯見被告黃金城、
    古堂來辯解不實，無足為採。基上，堪認被告黃金城確有前
    揭強制犯行，被告古堂來有上述公然侮辱、恐嚇行為無訛。
    至被告黃金城聲請傳訊之證人陳欽堂雖於本院審理時證陳：
    當時黃金城及另外兩個我不知道的人在玩象棋，有一個婆婆
    就照相，黃金城說妳憑什麼可以照我們，就把那個婆婆的手
    撥開，管區就來了，就這樣子；本案發生衝突的時間是下午
    四、五點的時候，當時黃金城穿短袖深色的衣服，黃金城跟
    婆婆發生爭執時，張宏州有過去問說為何跟婆婆發生爭執，
    黃金城說為何可以照相，當時黃金城沒有抓住任何人，只是
    把那婆婆手上的相機撥開；我當天下午兩、三點時到現場，
    我去那裡吃東西，待到差不多四、五點就走，當時我確定是
    婆婆在錄影云云。惟經核證人陳欽堂所述時間與實際案發時
    間明顯不符，且就本案事發過程，非但未能連貫描述，且亦
    與被告黃金城供述當時是張宏州在錄影，其有抓住張宏州手
    臂等情節及照片顯示被告黃金城身著白色長袖、深色背心之
    客觀證據大有出入，是以，證人陳欽堂之證詞難以採信，自
    不足作為有利於被告黃金城之認定。
(二)被告黃金城固抗辯稱：其係為了保護肖像權、隱私權才動手
    抓張宏州手臂十幾秒，是出於正當防衛云云。然：
  1.按「對於現在不法之侵害，而出於防衛自己或他人權利之行
    為，不罰。但防衛行為過當者，得減輕或免除其刑。」，刑
    法第二十三條定有明文。又刑法第二十三條前段規定正當防
    衛，不罰之違法阻卻事由，係以行為人對於現在不法之侵害
    ，本乎防衛自己或他人之權利意思，在客觀上有時間之急迫
    性，並實施反擊予以排除侵害之必要性，且其因而所受法益
    之被害，亦符合相當性之情形，予以實施防衛行為（反擊）
    者，始稱相當。倘若行為人所實施之反擊，就實施之時間以
    言，雖符合急迫性之條件，然於客觀上若不具備實施反擊之
    必要性，或實施之方法（或手段），有失權益均衡之相當性
    ，又該當某一犯罪構成要件者，即該當防衛過剩行為，構成
    阻卻責任之事由，而為行為阻卻責任應予審認之範疇，仍具
    備行為之違法可罰性，自亦依法課予應負之刑責，此與正當
    防衛之阻卻違法，不具違法可罰性者，究有不同，不容混為
    一談（最高法院八十四年度臺上字第三四四號判決意旨參照
    ）。
  2.本案證人張宏州於一００年二月二十七日十二時三十分許，
    因見被告黃金城、古堂來及其他不詳成年人聚集圍觀、佔用
    臺中市○區○○路一五九巷巷道把玩撲克牌，影響當地居民
    之進出及居住，乃出於蒐證之目的，以照相機拍照存證等情
    ，已如上述。而證人張宏州為達保全證據目的，因而拍攝被
    告黃金城等人，雖有正當理由，惟此亦係對於他人肖像權之
    行使，自應得被告黃金城等人之同意，然證人張宏州在未得
    被告黃金城同意下，即率爾對被告黃金城照相，係屬侵害被
    告黃金城肖像權之行為，而被告黃金城就證人張宏州此一現
    在不法侵害肖像權之行為，固可出於防衛自己肖像權之意思
    ，阻止證人張宏州拍攝，惟被告黃金城為排除證人張宏州擅
    自拍照之侵害，只需撥開照相機擋掉或轉身離開即可達此目
    的，並無需抓住證人張宏州手臂長達數十秒至二分鐘之久，
    並口出「不給你走」等語，且被告黃金城除拒絕證人張宏州
    放手之請求外，復將證人張宏州從路口拉入巷道，綜合上情
    ，顯見被告黃金城強行抓、拉證人張宏州之行為，已失權益
    均衡之相當性，實逾越必要之程度，而屬防衛過當之情事，
    非法所容許。職是，被告黃金城上開辯解，要屬卸責之詞，
    尚難憑採。
(三)本案事證明確，被告古堂來前揭公然侮辱、恐嚇犯行，被告
    黃金城上開強制行為，均堪認定，應依法論科。
二、論罪科刑部分：
(一)核被告古堂來所為，係犯刑法第三百零九條第一項之公然侮
    辱罪及第三百零五條之恐嚇罪。被告黃金城所為，則犯刑法
    第三百零四條第一項之強制罪。
(二)被告古堂來於上開時、地，對證人張宏州所為之公然侮辱、
    恐嚇犯行，係在接續的言語攻擊行為下穿插為之，因各語詞
    所表彰的社會意義不同，致其接續之言語攻擊行為，分別該
    當刑法第三百零九條第一項公然侮辱罪及第三百零五條恐嚇
    罪之構成要件，然由被告古堂來主觀犯意及客觀犯行觀之，
    其接續之言語攻擊行為，就一般社會觀念而言，實應評價為
    一個行為，其以一行為同時觸犯公然侮辱罪及恐嚇罪，為想
    像競合犯，應依刑法第五十五條前段規定，從一重論以刑法
    第三百零五條之恐嚇罪。
(三)查被告古堂來前因詐欺案件，分別經臺灣臺北地方法院、臺
    灣嘉義地方法院以九十六年度簡字第一九０三號判決、九十
    六年度嘉簡字第一六０五號判決，各判處有期徒刑二月、二
    月又十五日確定，嗣合併定應執行刑為有期徒刑四月確定，
    於九十七年十二月十六日縮刑期滿執行完畢乙情，有臺灣高
    等法院被告前案紀錄表及刑案資料查註紀錄表在卷可按，其
    受有期徒刑之執行完畢，五年以內故意再犯有期徒刑以上之
    罪，應依刑法第四十七條第一項論以累犯，並加重其刑。
(四)被告黃金城強行抓、拉證人張宏州之行為，雖係對於現在不
    法侵害，出於防衛自己權利之意思，惟該行為超越必要程度
    ，核屬防衛過當，依刑法第二十三條但書規定，減輕其刑。
(五)爰審酌被告古堂來、黃金城與證人張宏州素不相識，僅因細
    故即生本案事端，考量被告古堂來、黃金城犯罪之動機、目
    的、手段、危害程度，且犯後否認犯行等一切情狀，分別量
    處如主文第一項、第二項所示之刑，並均諭知易科罰金之折
    算標準，以示懲儆。
據上論斷，應依刑事訴訟法第二百九十九條第一項前段、第三百
零六條，刑法第三百零四條第一項、第三百零五條、第三百零九
條第一項、第五十五條、第二十三條但書、第四十七條第一項、
第四十一條第一項前段，刑法施行法第一條之一第一項、第二項
前段，判決如主文。
本案經檢察官劉玉媛到庭執行職務。
中    華    民    國   100    年    12    月    29    日
                  刑事第十二庭  法  官  周  莉  菁
以上正本證明與原本無異。
如不服本判決應於收受判決後10日內向本院提出上訴書狀，並應
敘述具體理由；其未敘述上訴理由者，應於上訴期間屆滿後20日
內向本院補提理由書 (均須按他造當事人之人數附繕本)「切勿
逕送上級法院」。
告訴人或被害人對於判決如有不服具備理由請求檢察官上訴者，
其上訴期間之計算係以檢察官收受判決正本之日期為準。
                                書記官  吳  彩  華
中    華    民    國   100    年    12    月    29    日
附錄本判決論罪科刑法條：
刑法第304條：
以強暴、脅迫使人行無義務之事或妨害人行使權利者，處三年以
下有期徒刑、拘役或三百元以下罰金。
前項之未遂犯罰之。
刑法第305條：
以加害生命、身體、自由、名譽、財產之事，恐嚇他人致生危害
於安全者，處2年以下有期徒刑、拘役或3百元以下罰金。
刑法第309條：
公然侮辱人者，處拘役或三百元以下罰金。
以強暴犯前項之罪者，處一年以下有期徒刑、拘役或五百元以下
罰金。